臺灣高等法院民事裁定
110年度非抗字第13號
再抗告人    許秋萍  
            陳貞晴  



共同代理人  王玉珊律師
相  對  人  桃園市大園區農會

法定代理人  游智健  
上列當事人間拍賣抵押物事件，再抗告人對於中華民國109年9月
21日臺灣桃園地方法院109年度抗字第138號裁定，提起再抗告，
本院裁定如下：
    主      文
再抗告駁回。
再抗告程序費用由再抗告人負擔。
    理      由
一、按對於非訟事件抗告法院所為之裁定再為抗告，僅得以其適
    用法規顯有錯誤為理由，為非訟事件法第45條第3項定有明
    文。所謂適用法規顯有錯誤，係指原裁定就其取捨證據所確
    定之事實適用法規，顯然不合於法律規定，或與大法官會議
    之解釋或最高法院現尚有效之判例顯有違反，或消極的不適
    用法規，顯然影響裁判者而言，並不包括判決理由矛盾、理
    由不備、漏未斟酌證據、調查證據欠周及認定事實錯誤之情
    形在內（最高法院63年台上字第880號、80年台上字第1326
    號民事判決先例意旨同此見解）。又抵押權人，於債權已屆
    清償期，而未受清償者，得聲請法院，拍賣抵押物，就其賣
    得價金而受清償，民法第873條、第881條之17條定有明文。
    而聲請拍賣抵押物係屬非訟事件，法院所為准許與否之裁定
　　，無確定實體法上法律關係存否之性質，於債權及抵押權之
    存否，並無既判力。於最高限額抵押，法院僅須就抵押權人
    提出之文件為形式上審查，如認其有抵押權登記擔保範圍之
    債權存在，且債權已屆清償期而未受清償，即應為准許拍賣
    抵押物之裁定。至於債務人或抵押人否認各該文件為真正，
    對抵押債權之存否有所爭執，則應另循訴訟途徑解決，不得
    僅依抗告程序聲明其爭執，並據為廢棄准許拍賣抵押物裁定
    之理由，抵押權人無須於聲請拍賣抵押物前，先行訴請確認
    其權利存在（最高法院51年台抗字第269號民事判決先例意
    旨、93年度台抗字第905號、94年度台抗字第270號民事裁定
    意旨同此見解）。準此，抵押權人聲請法院裁定拍賣抵押物
　　，執行法院僅須形式上審查其聲請拍賣抵押物之要件是否具
    備即為已足，至債權人對債務人是否確有債權存在或另有約
    定變更等實體上爭執，執行法院無權予以審究。
二、再抗告人再抗告意旨略以：本件最高限額抵押權明載，到期
    日依各契約約定明載擔保債權確定期日為民國（下同）132
　　年6月27日，並無任何「依借款契約約定之記載」，惟原裁
    定竟以兩造私下約定為依據，認為伊等有遲延繳息而提早確
    認，應已違反物權公示原則，而為違法。伊實已提早清償各
    項本金及利息，目前就新臺幣（下同）1,300萬元貸款之貸
    款餘額尚有5,369,980元，並將償還方式改為先收利息後本
    息平均攤還，每月10日繳息或本息，到期日為117年7月10日
　　，伊並無任何違約未繳之情事，自無全部到期之可能；且伊
    並非積欠相對人所稱之8,054,980元本金，相對人不能據此
    聲請拍賣抵押物。又本件最高限額抵押權確定日期為132年6
　　月27日，兩造業已變更約定如再抗證1號所載，並無原借款
    約定書所記載，自無兩造約定變更確定期日可言。原裁定
　　漏未審酌再抗證1號為再抗告人有利之證據，顯屬認事用法
    有違誤，爰提起本件再抗告，請求廢棄原裁定等語。
三、經查，本件相對人主張其與再抗告人陳貞晴、許秋萍分別於
　　102年6月17日、同年月19日簽訂大園鄉農會授信約定書（下
    稱系爭約定書），嗣於同年7月10日以附表所示不動產設定
    本件最高限額抵押權予伊，再抗告人許秋萍復於同日向伊借
    貸1,300萬元，並由再抗告人陳貞晴為連帶保證人，且簽有
    借據，惟再抗告人僅繳息至109年1月10日，迄至伊聲請拍賣
    如附表所示不動產時，已逾4期未繳，經伊多次催討未果，
    爰依系爭約定書第5條第1款、第6條第1款之約定，主張前開
    借款已喪失期限利益，視為全部到期，而向原法院民事執行
    處聲請拍賣如附表所示不動產，並經原法院司法事務官於10
　　9年6月29日裁定准予拍賣如附表所示不動產等情，業據相對
    人提出抵押權設定契約書及其他約定事項、他項權利證明書
　　、授信約定書、借據、催告通知書及回執、放款戶資料一覽
    表查詢單及繳息明細單、土地登記謄本等為憑（見原法院10
　　9年度司拍字第264號卷第6頁至第22頁，原法院109年度抗字
    第138號卷第14頁至第25頁），並有原法院109年度司拍字第
    264號卷宗可稽。是相對人前揭主張之事實，堪信為真實可
    採。則原法院司法事務官基此事實，認再抗告人於109年1月
    10日後皆未繳納，按系爭契約書第6條第1款約定，本件借款
    債務視為全部到期，原審為形式上之要件予以審查後，認為
    相對人以抵押物債權屆期未受清償為由聲請拍賣如附表所示
    不動產為有理由，而裁定准予相對人聲請，於法並無不合。
    至再抗告人上開所指事項應為實體爭執，非於非訟程序所得
    審究。是原裁定維持司法事務官所為准予以拍賣如附表所示
    不動產之裁定，於法亦無不合。再抗告人主張相對人擅自變
    更到期日、及系爭契約書，抵押權確定日期應為再證1號之
    期限為由再為抗告，應為實體上爭執，而非具體指摘原裁定
    就形式上審查，有何適用法規顯有錯誤之情形，揆諸前開說
    明，再抗告人提起本件再抗告，為無理由，應予駁回。
四、據上論結，本件再抗告為無理由，爰裁定如主文。
中　　華　　民　　國　　110 　年　　2 　　月　　3 　　日
                  民事第十庭
                        審判長法  官   黃嘉烈
                              法  官   張文毓
                              法  官   高明德
正本係照原本作成。
不得抗告。
中　　華　　民　　國　　110 　年　　2 　　月　　3 　　日

                              書記官   郭彥琪